【裁判字號】    98,訴,2624
【裁判日期】    980930
【裁判案由】    毒品危害防制條例
【裁判全文】
臺灣板橋地方法院刑事判決              98年度訴字第2624號
公  訴  人  臺灣板橋地方法院檢察署檢察官
被      告  甲○○
上列被告因毒品危害防制條例案件，經檢察官提起公訴（98年度
毒偵字第4685號），被告於準備程序中對被訴之事實為有罪陳述
，本院合議庭裁定由受命法官獨任行簡式審判程序，並判決如下
：
    主    文
甲○○施用第一級毒品，累犯，處有期徒刑拾月。
    事    實
一、甲○○於民國88年間，因施用毒品案件，經本院以88年度毒
    聲字第643 號裁定送勒戒處所施以觀察、勒戒後，因認無繼
    續施用毒品傾向，於88年2 月24日執行完畢釋放出所，該次
    施用毒品犯行且經臺灣板橋地方法院檢察署檢察官以88年度
    毒偵字第3402號為不起訴處分確定；又於上開觀察、勒戒執
    行完畢後5 年內之92年間，因施用毒品案件，由本院以92年
    度毒聲字第200 號裁定送勒戒處所施以觀察、勒戒後，因認
    無繼續施用毒品傾向，於92年2 月12日執行完畢釋放出所，
    該次施用毒品犯行併由臺灣板橋地方法院檢察署檢察官以92
    年度毒偵字第371 號為不起訴處分確定；又於92年10月30日
    某時許，再因施用毒品案件，經本院以93年度訴字第266 號
    判決判處有期徒刑6 月確定；另於93年間，因竊盜案件，經
    本院以93年度簡字第1856號簡易判決判處拘役40日確定；再
    於93年間，因竊盜案件，經本院以93年度簡字第2086號簡易
    判決判處拘役40日確定；此2 件竊盜案件所處罪刑，嗣經本
    院以93年度聲字第1364號裁定應執行拘役70日，並與上開所
    處有期徒刑6 月經接續執行，拘役部份於93年10月3 日執行
    完畢，並接續執行前開有期徒刑6 月，嗣於94年4 月4 日執
    行完畢出監；又於95年間，因竊盜案件，經本院以95年度易
    字第2088號判決判處有期徒刑3 月、3 月，應執行有期徒刑
    5 月，上訴後，由臺灣高等法院以96年度上易字第83號判決
    撤銷原審判決，惟仍判處有期徒刑3 月、3 月，並定應執行
    有期徒刑5 月確定；復於95年間，因施用毒品案件，經本院
    以95年度訴字第3071號判決判處有期徒刑10月，上訴後，由
    台灣高等法院駁回上訴而告確定；嗣上開所處有期徒刑3 月
    、3 月、10月，經臺灣高等法院以96年度聲減字第2159號裁
    定均減刑併定應執行有期徒刑7 月確定；又於97年間，因竊
    盜案件，經本院以97年度簡字第383 號簡易判決判處有期徒
    刑3 月、拘役40日確定，且與上開所處有期徒刑7 月經接續
    執行後，有期徒刑部分於97年10月2 日執行完畢（97年10月
    3 日接續執行拘役40日，97年11月12日因拘役執行完畢出監
    ）；詎仍未知所戒慎，猶基於施用第一級毒品海洛因之犯意
    ，於98年5 月14日某時許，在臺北縣五股鄉某處公廁內，以
    將海洛因摻水置於針筒內注射身體之方式，施用第一級毒品
    海洛因1 次；嗣於98年5 月15日5 時40分許，在臺北縣泰山
    鄉○○路○ 段185 號前，經警盤查發現其為毒品列管人口，
    嗣甲○○且同意接受員警採尿，經警將所採尿液檢體送驗後
    ，鑑驗結果呈嗎啡陽性反應。
二、案經臺北縣政府警察局新莊分局移送臺灣板橋地方法院檢察
    署檢察官偵查後起訴。
    理    由
一、認定犯罪事實所憑之證據及理由：
(一)、訊據被告對其在上揭時間、地點施用第一級毒品海洛因之事
    實，於本院審理中自白不諱；而其為警查獲時，同意接受員
    警採尿，經警將所採集被告尿液檢體送驗後，呈嗎啡陽性反
    應乙節，亦有臺灣檢驗科技股份有限公司98年6 月17日濫用
    藥物檢驗報告、臺北縣政府警察局新莊分局毒品犯罪嫌疑人
    尿液採驗作業管制紀錄各1 紙在卷可稽（見偵查卷第6 、7
    頁）；足徵被告前開自白應與事實相符，可以採信。
(二)、次按施用第一、二級毒品為犯罪行為，毒品危害防制條例第
    10條第1 項及第2 項各定有處罰明文，故施用該毒品者，依
    前揭規定本應科以刑罰，惟基於施用毒品之人，兼有病患屬
    性，乃於刑事政策上對合於一定條件之施用者，依同條例第
    20條、第23條之規定，施以觀察、勒戒及強制戒治之治療，
    期以保安處分替代刑罰，戒斷其身、心癮，嗣因其程序過於
    繁雜，上揭條例於92年7 月9 日修正公布，自93年1 月9 日
    施行，將該第20條、第23條之保安處分程序，單純區分為「
    初犯」、「五年內再犯」及「五年後再犯」三種；依其立法
    理由之說明：「初犯」，經觀察、勒戒或強制戒治後，應為
    不起訴處分或不付審理之裁定；經觀察、勒戒或強制戒治執
    行完畢釋放後，「五年內再犯」者，因其再犯率甚高，原實
    施之觀察、勒戒及強制戒治既已無法收其實效，爰依法追訴
    或裁定交付審理。至於經觀察、勒戒或強制戒治執行完畢釋
    放後，「五年後再犯」者，前所實施之觀察、勒戒或強制戒
    治已足以遮斷其施用毒品之毒癮，為期自新及協助其斷除毒
    癮，仍適用「初犯」規定，先經觀察、勒戒或強制戒治之程
    序。從而依修正後之規定，僅限於「初犯」及「五年後再犯
    」二種情形，始應先經觀察、勒戒或強制戒治程序，不能逕
    行起訴，亦即設為施用毒品罪起訴條件之限制。但倘被告於
    五年內已再犯，經依法再為保安處分或追訴處罰者，縱其第
    三次（或第三次以上）施用毒品之時間，在初犯之保安處分
    執行完畢釋放五年以後，即非屬「五年後再犯」之情形，且
    因前有「五年內再犯」情形，顯見其再犯率甚高，原實施之
    保安處分無法收其實效，毋庸仍予寬典處遇，而應依該條例
    第10條逕予刑罰制裁，至於第三次（或第三次以上）施用毒
    品之時間，是否宜有期間限制？以多久為適宜？則分屬刑事
    政策、專門醫學之範圍，非審判機關所能決定，有待循立法
    途徑解決（最高法院98年度台非字第56號判決意旨參照）；
    查，被告前於88年間，因施用第二級毒品案件，經本院以88
    年度毒聲字第643 號裁定送勒戒處所施以觀察、勒戒後，因
    無繼續施用毒品之傾向，於88年2 月24日執行完畢出所，該
    次施用毒品犯行且由臺灣板橋地方法院檢察署檢察官以88年
    度偵字第3402號為不起訴處分確定；復於92年間，仍因施用
    第二級毒品案件，經本院以92年度毒聲字第200 號裁定送勒
    戒處所施以觀察、勒戒後，因無繼續施用毒品之傾向，於92
    年2 月12日執行完畢出所，該次施用毒品犯行另由臺灣板橋
    地方法院檢察署檢察官以92年度毒偵字第371 號為不起訴處
    分確定各情，有臺灣高等法院被告前案紀錄表及前揭案號不
    起訴處分書等在卷可稽，是被告於88年間，因觀察勒戒執行
    完畢釋放出所，併由臺灣板橋地方法院檢察署檢察官以88年
    度偵字第3402號為不起訴處分確定後，仍於5 年以內之92年
    間，再因施用毒品犯行，於觀察勒戒執行完畢釋放出所後，
    另經臺灣板橋地方法院檢察署檢察官復以92年度毒偵字第37
    1 號為不起訴處分確定，則其於施用毒品初犯經觀察、勒戒
    執行完畢釋放後，既已於「五年內再犯」施用毒品之罪，並
    經依法送勒戒處所觀察、勒戒而再為保安處分（觀察、勒戒
    後，認無繼續施用毒品傾向而釋放，並由檢察官依法為不起
    訴處分），揆諸前揭說明，被告本件於98年5 月14日之施用
    毒品犯行，雖距之前最後一次觀察、勒戒執行完畢釋放之時
    間（即92年2 月12日），已有五年以上，但因之前業已「五
    年內再犯」，經依法再為保安處分，自不合於毒品危害防制
    條例第20條第3 項「五年後再犯」之規定，即無再送觀察、
    勒戒及強制戒治之必要，應由檢察官就被告此部分施用毒品
    犯行逕行依法追訴，附此敘明；綜上，本件事證已明，被告
    犯行堪以認定。
二、應適用之法律、科刑審酌事由：
(一)、核被告如事實欄所為，係犯毒品危害防制條例第10條第1 項
    之施用第一級毒品罪；其施用前持有第一級毒品海洛因之低
    度行為，為其後施用之高度行為所吸收，不另論罪；又被告
    有如事實欄所述前科及刑之執行情形，有前揭臺灣高等法院
    被告前案紀錄表附卷可憑，其於有期徒刑執行完畢後，5 年
    以內，故意再犯本件有期徒刑以上之罪，為累犯，應依刑法
    第47條第1 項規定，加重其刑；另按98年5 月20日修正公布
    之毒品危害防制條例第17條固規定「犯第4 條至第8 條、第
    10條或第11條之罪，供出毒品來源，因而查獲其他正犯或共
    犯者，減輕或免除其刑。」，本件被告且於本院審理中提及
    其本件犯行請適用毒品危害防制條例第17條規定減輕其刑云
    云（見本院98年9 月21日審理筆錄），惟被告於警詢迄本院
    審理期日前，均未供述確切之毒品來源等情，經被告供陳在
    卷，且公訴人目前亦無事證顯示偵查機關業有因被告供出毒
    品來源，因而查獲其他正犯或共犯之情，經檢察官於本院審
    理中陳述明確，即難認被告本件犯行，已有毒品危害防制條
    例第17條之適用可言，併此敘明。
(二)、爰審酌被告曾因施用毒品犯行受觀察勒戒及刑罰執行，仍漠
    視法令禁制而犯本罪，顯未知所戒慎，惟兼衡其施用毒品所
    生危害，實以自戕身心健康為主，對於他人生命、身體、財
    產等法益，尚無明顯而重大之實害，暨其犯罪後坦認犯行之
    態度等一切情狀，就其本件犯行，量處如主文所示之刑，以
    示懲儆。
據上論斷，應依刑事訴訟法第273 條之1 第1 項、第299 條第1
項前段、毒品危害防制條例第10條第1 項，刑法第11條、第47條
第1 項，判決如主文。
本案經檢察官高智美到庭執行職務。
中    華    民    國    98    年    9     月    30    日
                  刑事第十九庭法  官  陳明偉
以上正本證明與原本無異。
如不服本判決應於送達後10日內向本院提出上訴狀。
                              書記官  陳玉心
中    華    民    國    98    年    9     月    30    日
附錄本案論罪科刑法條全文
毒品危害防制條例第十條
施用第一級毒品者，處六月以上五年以下有期徒刑。
施用第二級毒品者，處三年以下有期徒刑。


司法院資訊處製作；財團法人民間司法改革基金會備份。
